【裁判字號】    89,交易,615
【裁判日期】    900712
【裁判案由】    業務過失傷害
【裁判全文】
臺灣高雄地方法院刑事判決                        八十九年度交易字第六一五號
    公  訴  人  臺灣高雄地方法院檢察署檢察官
    被      告  甲○○
    選任辯護人  鄭國安律師
                陳炳彰律師
                吳麗珠律師
右列被告因業務過失傷害案件，經檢察官提起公訴（八十九年度偵字第一四○一二號
），本院判決如左：
    主  文
甲○○無罪。
    理  由
一、本件公訴意旨略以：被告永生係金濃企業有限公司之司機，為從事駕駛業務之人
    ，於民國八十八年十二月二十八日下午三時二十分許，駕駛車牌三Ｈ─一二九號
    大貨車，沿高雄縣大寮鄉○○○路，自林園往大發工業區方向行駛，原應注意汽
    車行駛時在雙向二車道行駛時，在快慢車道間變換車道，應注意安全距離，且依
    當時情形，又無不能注意之情事，詎其疏未注意及此，途經該路段時，竟恣意變
    換車道未保持安全距離，且驟然停於路旁之順意檳榔攤前，致使同向在後由董坤
    原所乘之機車（誤繕為腳踏車），因反應不及撞及甲○○之大貨車，使董坤原人
    車倒地，因而受有頭部外傷合併臉骨及顱骨開放性骨折、氣惱等重傷害。因認被
    告甲○○涉犯刑法第二百八十四條第二項後段之業務過失致重傷罪嫌云云。
二、按犯罪事實應依證據認定之，無證據不得推定其犯罪事實；不能證明被告犯罪或
    其行為不罰者，應諭知無罪之判決，刑事訴訟法第一百五十四條、第三百零一條
    第一項分別定有明文。又所謂證據，係指超越一切合理之可疑，足以認定被告確
    有犯罪行為之積極證據而言。茍依現存之積極證據，就起訴意旨所指被告犯罪之
    待證事實，尚非不得為其他較有利被告之推斷，本諸罪疑惟輕之法則，自難謂該
    事證已適合於被告犯罪事實之認定。再告訴人之指訴係使被告受刑事追訴為目的
    ，其所述被害情形，如無瑕疵可指，而就其他方面調查又與事實相符，其供述固
    未始不足採據為判決之基礎，惟其陳述倘尚有瑕疵，則在未究明前，即難遽採為
    論罪科刑之根據（最高法院六十一年台上字第三○九九號判例意旨參照）。
三、本件公訴人認被告甲○○涉有前開犯行，無非係以被告駕駛上開大貨車任意變換
    車道，且驟然停車於路旁之順意檳榔攤，致使被害人董坤原煞車不及而撞到大貨
    車致重傷等情，及道路交通事故調查報告表乙紙、照片四張及高雄長庚醫院診斷
    證明書、全民健康保險重大疾病聲請書各乙紙在卷可憑為主要論據。訊據被告固
    坦承有於右揭時、地將駕駛之車牌三Ｈ─一二九號大貨車停在順意檳榔攤前，及
    告訴人騎乘車牌ＷＢＺ─○九七號機車撞擊大貨車倒地之事實，惟堅決否認有何
    過失犯行，辯稱：我駕駛大貨車沿鳳林一路外側車道往北行駛，後來將大貨車停
    在機車道旁邊，下車向順意檳榔攤買二百元飲料，是被害人自行撞到貨車，我沒
    有任意變換車道，我沒有過失等語。
四、經查：
  (一)被告就本件車禍發生情形，於偵查供稱：八十八年十二月二十八日下午三點，我
    從林園出發要至大發工業區，我駕駛大貨車沿鳳林路行駛，後因口渴，看到路邊
    有檳榔攤，所以我就停在路旁，當時我已停車，沒想到董坤原騎機車從我的左後
    方撞到我的大貨車等語（見偵查卷第九頁反面）；於本院調查中供稱：我沿鳳林
    一路外側快車道往北行駛，後來我將大貨車停在路邊下車去買飲料，是被害人來
    撞我的車子，我要切入路邊停車時，並沒有看到被害人的車子，我也沒有任意變
    換車道等語（見本院八十九年九月十九日訊問筆錄）；核與證人即順意檳榔攤老
    闆乙○○於本院調查中具結證稱：當天我沒有看到車禍發生情形，是被告向我的
    檳榔攤買二百元二十瓶礦泉水後，要走出去時，有人對他說他車後躺了一個人等
    語（見八十九年十一月十六日訊問筆錄），大致相符，足見本件車禍發生當時，
    被告駕駛之大貨車確已停止並已下車購得飲料甚明。再參以被告下車步行到順意
    檳榔攤，至民國十七年十月二十日出生、高齡已七十二歲之乙○○將二十瓶礦泉
    水交付給被告，至少需時一分鐘之久等情，亦即被告將大貨車放在機車道旁路面
    約一分鐘後才發生本件車禍，職是公訴人認為被告任意變換車道，且驟然停車致
    被害人煞車不及而肇事云云，已非無疑。
  (二)細繹警製道路交通事故調查報告表及現場照片，本件車禍係發生在高雄縣大寮鄉
    ○○○路順意檳榔攤前北上機車道外側路面，鳳林一路為雙向六線車道，亦即南
    北各有兩線快車道，一線機車道，無任何禁止停車標誌或標線，而車禍發生前，
    被告駕駛上開大貨車沿鳳林一路外側快車道往北行駛，因購買飲料而臨時停車在
    順意檳榔攤前之機車道外側路面，被害人係騎乘車牌號ＷＢＺ─○九七號輕型機
    車沿鳳林一路北上車道行駛（沿何車道行駛不明），車禍發生後，被告駕駛之大
    貨車停在順意檳榔攤前之機車道外側路面，被害人之機車左傾倒在鳳林一路北上
    機車道外側路面，機車前輪距離大貨車左後輪二˙六公尺，機車前後輪距鳳林一
    路北上機車道與外側路面間分道線分別為○˙四與○˙三公尺遠，機車車頭毀損
    ，現場並無任何煞車痕與刮地痕等情研判，顯見被害人騎乘機車沿鳳林一路北上
    機車道外側路面行駛至順意檳榔攤前，機車車頭正面撞及臨時停放在該處之大貨
    車，灼然至明。而上開機車道外側路面係屬路肩，禁止各種車輛通行，此有交通
    部公路局第三區工程處高雄工務段九十年三月八日（九○）三工高字第九○○二
    四一一號在附卷可稽，且按當人飲酒後，若以呼氣酒精濃度測試器測得之呼氣濃
    度達到每公升○˙五毫克時，反應較慢，感覺減低，將影響駕駛；達到每公升０
    ‧七五毫克時，思考與個性行為均會改變；達到每公升一‧０毫克時，步態不穩
    ，噁心嘔吐，精神混惑不清晰；達到每公升一‧五毫克時，說話不清楚，感覺喪
    失，視力模糊；達到每公升二‧０毫克時，體溫與血糖均降低，肌肉控制差，甚
    至會導致癲癇發作；達到每公升三‧五毫克時，則已經神智不清，反射減低，甚
    至呼吸抑制，業據行政院國軍退除役官兵輔導委員會臺北榮民總醫院以民國八十
    八年八月五日（八八）北總內字第二六八六八號函示明確，而本件車禍被害人因
    車禍送至聖若瑟醫院急救時，其血液所含酒精濃度達三二六˙三五ＭＧ／ＬＤ（
    相當於呼氣所含酒精濃度每公升一˙六三毫克），亦有聖若瑟醫院九十年二月十
    二日高縣聖醫（八九）字第○一一號函在卷可憑，再觀卷附車禍現場照片及開道
    路交通事故調查報告表（各欄項目明細內容）所示，車禍當時天候晴，日間光線
    自然，視距良好，被告車後方之一般機車駕駛人尚非無法於相當距離及時發現前
    方停有被告所駕駛之大貨車等情，足徵本件車禍發生，係因被害人於飲酒後酒精
    濃度已高達每公升一˙六三毫克之重度酒醉狀態下，猶騎乘機車違規沿鳳林一路
    北上路肩行駛，因重度酒醉而疏未注意被告駕駛之大貨車臨時停放在順意檳榔攤
    前之路肩，且疏未採取閃避之安全措施，致其所騎乘之機車車頭自後正面追撞大
    貨車後，人、車左傾倒地，彰彰甚明。
  (三)雖台灣省高屏澎車輛行車事故鑑定委員會及台灣省車輛行車事故覆議鑑定委員會
    均認為，「甲○○駕駛大貨車變換車道未注意安全距離為肇事原因。董坤原駕駛
    輕機車無肇事因素。」，此有該會八十九年三月三十一日高屏鑑字第八九○三四
    二號鑑定意見書及八十九年六月一日府覆議字第八九○五八二號函附卷可參。惟
    上開鑑定及覆議意見認定被告駕駛大貨車變換車道未注意安全距離為肇事原因乙
    節，並未提出相關之佐證資料，且該鑑定及覆議意見未斟酌證人乙○○之證詞，
    且未慮及被告於飲酒後酒精濃度高達一˙六三毫克之重度酒醉狀態下，猶騎乘機
    車在禁止通行之路肩違規行駛，而自後正面追撞被告停放在路肩之大貨車等情，
    有未及周延之處，尚難採為不利被告之認定。
四、按參與道路交通之駕駛人因信賴對方亦能遵守交通規則，同時為必要之注意並謹
    慎採取行動，故對不可預知且無從防範之對方違規行為應無預防之義務。本件車
    禍之發生，係因被害人董坤原飲酒後酒精濃度已達每公升一˙六三毫克之酒醉狀
    態下，猶騎乘機車在禁止車輛行駛之路肩行駛，因重度酒醉而未注意被告駕駛之
    大貨車臨時停放在路肩，且疏未採取閃避之安全措施，致所騎乘之機車自後正面
    追撞被告臨時停放在順意檳榔攤前之大貨車所肇致，而被告所駕駛之大貨車臨時
    停放在路肩，已處於靜止狀態，對被害人酒醉騎乘機車未注意前方而自後追撞大
    貨車之行為，並無預防之義務及預防之可能性，公訴人認為被告變換車道未保持
    安全距離，且驟然停車而肇致本件車禍云云，顯有誤會。而被告既無應注意、能
    注意而未注意之過失，核其所為與刑法第二百八十四條第二項後段之業務過失致
    重傷罪之要件不符，且本院亦查無其他積極證據足認被告有公訴意旨所稱過失致
    重傷害犯行，既不能證明被告犯罪，本件應諭知其無罪之判決。
據上論斷，應依刑事訴訟法第三百零一條第一項，判決如主文。
中      華      民      國    九十      年      七      月     十二     日
                                  臺灣高雄地方法院交通法庭
                                      法  官  廖  純  卿
右正本證明與原本無異。
如不服本判決，應於判決送達後十日內，向本院提出上訴狀。
                                      書記官  林  孝  聰
中    華    民    國      九十      年      七      月        十六      日


司法院資訊處製作；財團法人民間司法改革基金會備份。
